【裁判字號】    90,上訴,915
【裁判日期】    900830
【裁判案由】    毒品危害防制條例
【裁判全文】
臺灣高等法院臺南分院刑事判決           九十年度上訴字第九一五號         Ｃ
      上  訴  人  臺灣臺南地方法院檢察署檢察官
      被      告  甲  ○  ○
      指定辯護人  本院公設辯護人  乙  ○  ○
右上訴人因違反毒品危害防制條例案件，不服臺灣臺南地方法院九十年度訴字第四二
七號中華民國九十年六月六日第一審判決（起訴案號：臺灣臺南地方法院檢察署九十
年度偵字第三七一號），提起上訴，本院判決如左：
      主      文
原判決撤銷。
甲○○持有第二級毒品，處有期徒刑貳月，如易科罰金，以參佰元折算壹日。扣案之
大麻貳包（煙草重○．七公克）沒收銷燬，扣案之大麻包裝袋貳包（包裝重一．六二
公克）沒收。
      事      實
一、甲○○曾因違反毒品危害防制條例案件，於民國八十九年五月十一日經最高法院
    判處有期徒刑七年六月確定，尚待執行，仍不知悔改，復持有第二級毒品大麻，
    經警於八十九年十二月二十日晚上十一時許，在臺南市○○路二二號二樓查獲，
    並扣得大麻二包（煙草重○．七公克、包裝重一．六二公克）。
二、案經臺南市警察局第六分局報請臺灣臺南地方法院檢察署檢察官偵查起訴。
      理      由
一、訊據被告甲○○否認有意圖販賣而持有大麻等情，辯稱：其曾施用大麻云云。經
    查，為警於右開時、地查扣被告所有之大麻二包（煙草重○．七公克、包裝重一
    ．六二公克），而大麻二包（煙草重○．七公克、包裝重一．六二公克），經送
    法務部調查局檢驗結果，確為大麻，有該局九十年二月十五日（九○）陸一字第
    90135499號鑑定通知書一份附於偵查卷可稽，被告於本院審理時雖供稱：「（這
    次查到之前，在你的住處查獲海洛因、安非他命、大麻，被查到之前是不是這三
    種都有吸用？）都有吸用。」等語，惟被告被查獲時所採集之尿液，經送臺南市
    衛生局檢驗結果，僅有嗎啡（海洛因之代謝物）及安非他命之陽性反應，並無大
    麻之陽性反應，有該局九十年一月十日（）南市衛驗字第900048號檢驗成績書
    影本一份附於本院卷可稽，足見被告並未施用大麻，被告自白曾施用大麻云云，
    非可採，惟被告持有大麻煙草僅○．七公克，尚難認被告係意圖販賣而持有大麻
    ，事證明確，被告持有大麻之犯行堪以認定。
二、按大麻為第二級毒品，毒品危害防制條例第二條第二項第二款定有明文。核被告
    所為，係犯毒品危害防制條例第十一條第二項之持有第二級毒品罪。公訴人認被
    告係犯毒品危害防制條例第五條第二項之意圖販賣而持有第二級毒品罪，尚有未
    洽，惟起訴之基本事實同一，起訴法條應予變更。原審未詳查，遽認不能證明被
    告犯罪，而為無罪判決之諭知，即有未合。公訴人上訴認被告係犯意圖販賣而持
    有第二級毒品罪，固無足取，惟原判決既有可議，應由本院將原判決撤銷改判。
    爰審酌被告犯罪之動機、目的、品行，犯罪所生危害及犯罪後之態度等一切情狀
    ，量處如主文所示之刑，並諭知易科罰金之折算標準。扣案之大麻二包（煙草重
    ○．七公克），應依毒品危害防制條例第十八條第一項前段規定沒收銷毀之。扣
    案之大麻包裝袋二包（包裝重一．六二公克），係被告所供犯罪所用之物，應依
    刑法第三十八條第一項第二款規定沒收之。
三、公訴意旨另略以：被告甲○○意圖販賣而持有第一級毒品海洛因及第二級毒品安
    非他命，經警於八十九年十二月二十日二十三時許，在臺南市○○路二十二號二
    樓查獲，因認被告涉犯毒品危害防制條例第五條第一項之意圖販賣而持有第一級
    毒品罪嫌及同法條第二項之意圖販賣而持有第二級毒品罪嫌。
（一）公訴人認被告涉犯上開意圖販賣而持有第一級毒品罪嫌及意圖販賣而持有第二
      級毒品罪，無非以被告自己吸食毒品何須使用電子秤秤重量？況被告除備有電
      子秤外，尚備有分裝袋一大包，復有查獲之海洛因十四小包（含袋重三○‧一
      公克）、安非他命（含袋重四公克）等物扣案可稽為主要論據。惟訊據被告堅
      決否認有右揭意圖販賣而持有海洛因及安非他命之犯行。
（三）按犯罪事實應依證據認定之，無證據不得推定其犯罪事實；又不能證明被告犯
      罪者，即應諭知無罪之判決，刑事訴訟法第一百五十四條、第三百零一條第一
      項分別定有明文。又事實之認定，應憑證據，如未能發現相當證據，或證據不
      足以證明，自不能以推測或擬制之方法，為裁判基礎，而認定不利於被告之事
      實，須依積極證據，苟積極證據不足為不利於被告事實之認定時，即應為有利
      於被告之認定，更不必有何有利之證據，有最高法院四十年臺上字第八六號及
      三十年上字第八一六號判例可資參照。
（四）經查：被告固為警扣得海洛因十九小包原判決誤載為十四小包、淨重共一九．
      二二公克、包裝共重六．二六公克）、安非他命三包淨重共八．○二公克、包
      裝共重○．八三公克）、吸食器一組、殘渣空袋五個、電子秤一台、研磨器一
      組、分裝袋一大包（約一○○個）等物，上開海洛因及安非他命，經送法務部
      調查局檢驗結果，雖確分別為海洛因及安非他命，有該局九十年二月十五日（
      九○）陸一字第90135497號鑑定通知書一份附於偵查卷可稽。而被告於原審審
      理時供稱：電子秤是怕吸食過量才拿秤重量，研磨器是要將毒品摻加葡萄糖一
      起研磨，毒品才不會太苦，分裝袋為防過量使用等語，雖不符常情，而上揭扣
      案毒品及電子秤、分裝袋、研磨器，固不排除係為販賣毒品所使用之物，然本
      件並無任何人指證被告有欲販賣毒品之行為，自不能僅憑扣得上該物品，即遽
      認定被告係意圖販賣而持有上揭毒品。又被告於原審審理時雖供稱其有販賣及
      走私安非他命之犯罪前科，但認定犯罪事實所憑之證據，其為訴訟上之證明，
      須於通常一般人均不致有所懷疑，而得確信其為真實之程度者，始得據為有罪
      之認定，倘其證明尚未達此一程度，而有合理之懷疑存在時，自應為無罪之認
      定，被告雖有販賣及走私安非他命之犯罪前科，尚難據此即推論被告有再販賣
      毒品之意圖。且被告否認犯罪事實所持之上開辯解，縱屬不能成立，仍非有積
      極證據證明其有販賣之意圖，不能遽為有罪之推定。再者，被告迭次供稱有施
      用毒品海洛因、安非他命等情（見卷附台南市警察局第六分局八十九年十二月
      二十一日偵訊筆錄、台灣台南地方法院檢察署八十九年十二月二十一日訊問筆
      錄、本院九十年四月二十五日審判筆錄、九十年五月二十三日審判筆錄），復
      有台灣高等法院被告全國前案紀錄表、台灣台南地方法院檢察署受觀察勒戒人
      毒品及前科紀錄簡列表各一份在卷可佐，是其有施用毒品之習慣，尚屬可信，
      則其持有上揭毒品係為供自己施用，與常情並無違背。綜上所述，參互印證，
      自不得僅憑被告為警扣得海洛因十九小包、安非他命三包吸食器一組、殘渣空
      袋五個、電子秤一台、研磨器一組、分裝袋一大包（約一○○個）等物，即遽
      認定被告確有意圖販賣而持有毒品之犯行，被告所辯，非無可採。惟卷存證據
      尚不足以證明被告確有公訴人所指之犯行，此外復查無其他積極證據足資證明
      被告有右述犯行，揆諸首開說明，被告犯罪尚屬不能證明，惟此部分公訴人既
      認與起訴有罪部分有想像競合犯之裁判上一罪關係，爰不另為無罪判決之諭知
      。因被告因施用海洛因、安非他命戒治中，上開扣案海洛因、安非他命宜由檢
      察官另行辦理併予明。
據上論結，應依刑事訴訟法第三百六十九條第一項前段、第三百六十四條、第二百九
十九條第一項前段、毒品危害防制條例第十一條第二項、第十八條第一項前段、刑法
第十一條前段、第三十八條第一項第二款、第四十一條第一項前段、罰金罰鍰提高標
準條例第二條，判決如主文。
本案經檢察官李傳來到庭執行職務。
中    華    民    國      九十      年      八      月      三十        日
                                  臺灣高等法院臺南分院刑事第二庭
                                      審判長法官  游    明    仁
                                            法官  林    永    茂
                                            法官  陳    清    溪
右正本證明與原本無異。
如不服本判決，應於判決送達後十日內向本院提出上訴狀，其未敘述理由者並應於提
出上訴狀後十日內向本院補提理由書（應附繕本)。
                                      法院書記官  嚴    巧    花
中    華    民    國      九十      年      八      月      三十一      日
附錄法條：
毒品危害防制條例第十一條第二項：持有第二級毒品者，處二年以下有期徒刑、拘役
                                或新台幣三萬元以下罰金。


司法院資訊處製作；財團法人民間司法改革基金會備份。
